臺灣基隆地方法院刑事判決　
111年度易字第243號
公  訴  人  臺灣基隆地方檢察署檢察官
被      告  陳敬堯



上列被告因竊盜案件，經檢察官提起公訴（111年度偵緝字第195
號），本院判決如下：
    主  文
陳敬堯無罪。
    理  由
一、公訴意旨略以：被告陳敬堯意圖為自己不法之所有，於民國
    110年4月29日凌晨2時40分許，駕駛車牌0000-00號自用小客
    車，前往新北市○○區○里○○00○0號「尚登意」溫泉會館，趁
    該會館停止營業且無人看管之際，以不詳工具，剪斷該會館
    大門鐵門之鐵鍊後，侵入該會館左側工具間，竊得該會館負
    責人即告訴人曹永富管領之電纜線200公斤（價值新臺幣4萬
    元）。嗣告訴人發覺失竊報警，為警至現場勘察採集指紋而
    循線查獲。因認被告涉犯刑法第321條第1項第2款之毀壞安
    全設備竊盜罪嫌等語。
二、按有罪之判決書，應於理由內記載認定犯罪事實所憑之證據
    及其認定之理由，刑事訴訟法第310條第1款分別定有明文。
    而犯罪事實之認定，係據以確定具體的刑罰權之基礎，自須
    經嚴格之證明，故其所憑之證據不僅應具有證據能力，且須
    經合法之調查程序，否則即不得作為有罪認定之依據。倘法
    院審理之結果，認為不能證明被告犯罪，而為無罪之諭知，
    即無刑事訴訟法第154條第2項所謂「應依證據認定」之犯罪
    事實之存在。因此，同法第308 條前段規定，無罪之判決書
    只須記載主文及理由。而其理由之論敘，僅須與卷存證據資
    料相符，且與經驗法則、論理法則無違即可，所使用之證據
    亦不以具有證據能力者為限，即使不具證據能力之傳聞證據
    ，亦非不得資為彈劾證據使用。故無罪之判決書，就傳聞證
    據是否例外具有證據能力，本無須於理由內論敘說明（最高
    法院100 年度台上字第2980號判決要旨參照）。是依上開最
    高法院判決意旨所示，本案既為無罪之判決，自無需再就判
    決內所引各項證據是否均具證據能力逐一論述，先予敘明。
    　　
三、按犯罪事實應依證據認定之，無證據不得認定犯罪事實。不
    能證明被告犯罪者，應諭知無罪之判決，刑事訴訟法第 154
    條第2項、第301條第1 項分別定有明文。次按認定不利於被
    告之事實，須依積極證據，苟積極證據不足為不利於被告事
    實之認定時，即應為有利於被告之認定，更不必有何有利之
    證據，自不能以推測或擬制之方法，以為裁判基礎（最高法
　　院30年上字第816號判例意旨參照）；倘犯罪之證明尚未達
    到通常一般之人均不致有所懷疑，而得確信其為真實之程度
    者，而有合理之懷疑存在時，致使無從形成有罪之確信，根
    據「罪證有疑，利於被告」之證據法則，即不得遽為不利被
    告之認定（最高法院29年上字第3105號、30年上字第1831號
    、40年度台上字第86號、76年度台上字第4986號判例意旨參
    照）。復按刑事訴訟法第161條第1項規定：檢察官就被告犯
    罪事實，應負舉證責任，並指出證明之方法。因此，檢察官
    對於起訴之犯罪事實，應負提出證據及說服之實質舉證責任
    。倘其所提出之證據，不足為被告有罪之積極證明，或其指
    出證明之方法，無從說服法院以形成被告有罪之心證，基於
    無罪推定之原則，自應為被告無罪判決之諭知（最高法院76
    年度台上字第4986號、92年度台上字第128 號判例意旨參照
    ）。
四、訊據被告堅決否認有何竊盜電纜線犯行，辯稱：伊當天有駕
    駛車牌0000-00號自用小客車，行經該荒廢之旅館時，見大
    門未關，乃將車開進去，伊是要找個地方吸毒，開車開錯路
    ，開到廢墟，才進去裡面吸毒，所以才會採到指紋，但伊只
    有進去吸毒，並沒有竊取電纜線，更無所謂使用不詳工具剪
    斷大門鐵鍊之事，伊雖然有許多竊盜電纜線的前科，但是不
    能以伊以前曾有那麼多次竊盜電纜線的前科，就說這一件也
    是伊偷的等語（詳見本院111年6月24日準備程序筆錄—本院
    卷第66、68頁）。
五、公訴人認本件「尚登意」溫泉會館內之電纜線遭竊為被告所
    為，主要是以：⑴、在遭竊之旅館大門入口處左手邊工具間
    （即本案電纜線遭竊處）內部深處之電纜線基座處，採得指
    紋1枚，經比對結果，與被告陳敬堯右手拇指指紋相符；⑵、
    告訴人即「尚登意」溫泉會館負責人曹永富於警詢指稱，伊
    最後一次至旅館巡視，是110年4月28日，當時都完好，沒有
    電纜線遭竊情形，之後再去是同年5月2日（勞動節前後），
    就發現大門鐵鍊遭剪斷，大門左手邊工具間的電纜線遭竊20
    0公斤，所以竊賊大約是在110年4月28日伊巡視後，到5月2
    日巡視前行竊（見曹永富110年6月11日調查筆錄【第3次】—
    臺灣基隆地方檢察署110年度偵字第6181號偵查卷宗【下稱
    偵卷】第20頁）；兼以員警比對調閱「新北市政府警察局智
    慧影像辨識系統」（下稱車輛辨識系統），發現被告母親王
    麗華名下之車牌0000-00自用小客車，自110年4月29日凌晨2
    時40分許起、至同日凌晨4時40分許止，長達2小時之久，均
    停留在本件案發地點附近（「民生路196號（舊金山總部溫
    泉）往中興路方向」—偵卷第55頁）；⑶、再以被告自己亦坦
    承110年4月29日凌晨確實有駕駛母親名下之5160-ED號汽車
    至該廢棄之汽車旅館內吸毒，佐以被告竊盜前科累累，且頗
    多竊盜電纜線之犯行（詳臺灣基隆地方檢察署111年度偵緝
    字第195號偵查卷宗【下稱偵緝卷】第115至145頁）、素行
    不良，及被告在本案之前，吸毒場所大多在其住居所、承租
    套房、臺北市公廁或桃園市公園等處（偵緝卷第145至175頁
    ），並無廢棄旅館（或新北市萬里區）等「旁證」，作為本
    件「尚登意」溫泉會館工具間電纜線遭竊案，竊盜時間為11
    0年4月29日凌晨2時40分許、行竊者為被告之依據（見起訴
    書證據清單）。
六、經查：
(一)被告確曾於110年4月29日凌晨2時40分許、至同日凌晨4時40
    分，駕駛其母名下5160-ED號車牌自用小客車至本件竊盜現
    場大門入口處左側工具間（儲藏室），此為被告所不否認，
    並有被告右手拇指指紋1枚及車輛辨識系統資料在卷可憑。
    然此僅能證明被告有於110年4月29日凌晨2時至4時許，待在
    本件竊盜現場，尚不足以進一步遽行推論被告在現場，即係
    為竊取電纜線之犯行，合先說明。
(二)本件雖能證明被告於110年4月29日凌晨2時許，有進入「尚
    登意」溫泉會館大門入口左側工具間（儲藏室）一情，然被
    告是否於該日行竊？本件200公斤電纜線遭竊案，是否即為1
    10年4月29日凌晨發生？尚缺乏直接有力之證據。因本件除
    於工具間內部遭竊之電纜線處基座，採得與被告右手拇指相
    符之指紋外，於入口變電箱處，亦採得指紋1枚，然未比對
    出相符者；又於工具間桌上發現扳手1支，經採集握把處跡
    證、及採集遭移動過之電纜線表面跡證，均無法檢測出型別
    ，亦即除電纜線基座處採得被告右手拇指指紋外，其他生物
    跡證、指紋均與被告不符，自無從排除有被告以外之人，於
    該時段（110年4月28日至同年5月2日）間，侵入會館工具間
    （儲藏室）行竊電纜線之可能。
(三)又本案經證人即承辦警員梁智翔到庭證稱：本案除採集到1
    枚被告的指紋外，現場還採集到2、3枚指紋，但都非被告的
    ，現場並未查獲竊盜工具，竊案現場附近萬里、金山一帶之
    回收場，亦查無被告持電纜銅線變賣之記錄；「尚登意」溫
    泉會館除本件電纜線竊盜案外，之後又有數次電纜線遭竊案
    發生，都與被告無關，其中有一次有查獲行竊者洪佳薇及吳
    銘宏，因為有查到二人持竊得之電纜線至基隆市大武崙地區
    的資源回收場變賣之證據等語（見本院111年7月8日審判筆
    錄—本院卷第95至102頁）；是本件唯一與被告有關之證據，
    即被告之指紋及車輛在案發現場停留約2小時之記錄，然依
    前述，現場除查獲被告右拇指指紋1枚外，尚查獲其他無法
    比對之人之指紋，且本件查無其他積極證據（如行竊工具、
    銷贓記錄、監視器畫面等等），自無法排除被告以外之人行
    竊之可能。況且，「尚登意」溫泉會館除本件第1次發現電
    纜線遭竊，之後即復發生多次電纜線遭竊案，會館內電纜線
    幾乎遭竊取一空，但之後竊案查與被告無關。故本件無法排
    除係被告以外之人，於110年4月28日後、至同年5月2日告訴
    人再度前往巡視發現之期間內行竊之可能。
(四)綜上所述，本件除竊盜現場，採得被告指紋1枚外，別無其
    他積極證據足以證明本件電纜線竊盜案是被告所為。而被告
    並不否認有擅自進入吸毒乙節，告訴人又未對被告提出無故
    侵入他人建築物之告訴，本件缺乏其他人證、物證、監視影
    像、銷贓記錄等證據，不能即行認定被告所供述進入吸毒乙
    節為虛偽，亦不能排除有其他人行竊之可能，被告竊取電纜
    線之前科記錄，及以往吸毒場所之判決（習慣），亦不足以
    作為被告有為本件電纜線竊盜案之間接證據。依「罪證有疑
    、利歸被告」之「罪疑唯輕」原則，本件自無從遽行推論本
    件犯行為被告所為。
七、綜上所述，公訴人所提出之證據，未達通常一般人均不致有
    所懷疑，而得以確信其為真實之程度，不能使本院得有罪之
    確信。此外，公訴人復未能舉出其他積極證據足資證明被告
    有公訴人所指之犯行，即應逕為有利於被告之認定，更不必
    有何有利之證據，被告被訴犯行既屬不能證明，自應為無罪
    判決之諭知。
據上論斷，應依刑事訴訟法第301條第1項，判決如主文。
本案經檢察官黃佳權偵查起訴，由檢察官林明志到庭執行職務。
中　　華　　民　　國　　111 　年　　7 　　月　　22　　日
                    刑事第四庭法　官　李辛茹
以上正本證明與原本無異。
如不服本判決應於收受送達後20日內向本院提出上訴書狀，並應
敘述具體理由；其未敘述上訴理由者，應於上訴期間屆滿後20日
內向本院補提理由書（均須按他造當事人之人數附繕）「切勿逕
送上級法院」。
中　　華　　民　　國　　111 　年　　7 　　月　　26　　日
                              書記官  李品慧